【裁判字號】    98,監宣,12
【裁判日期】    990114
【裁判案由】    監護宣告
【裁判全文】
臺灣臺中地方法院民事裁定              98年度監宣字第12號
聲  請  人  甲○○
代  理  人  王通顯律師
相  對  人  乙○○
上列聲請人聲請監護宣告事件，本院裁定如下：
    主    文
宣告乙○○為受監護宣告之人。
選定甲○○為受監護宣告之人之監護人。
指定蔡琬為會同開具財產清冊之人。
聲請費用由受監護宣告之人負擔。
    理    由
一、聲請意旨略以：聲請人甲○○（男、民國○○年○ 月○○日生、
    國民身分證統一編號：Ｚ000000000號）為相對人乙○○（女
    、43年4月5日生、國民身分證統一編號：Ｚ000000000號）之
    夫。相對人於98年10月16日發生腦內出血、阻塞性水腦症及
    呼吸衰竭等症狀，雖緊急送醫及開刀治療，然術後仍意識不
    清狀態，依賴呼吸器維生，雖屢經延醫診治均不見起色，已
    無法處理自己事務，為此聲請對其為監護之宣告等語。
二、按對於因精神障礙或其他心智缺陷，致不能為意思表示或受
    意思表示，或不能辨識其意思表示之效果者，法院得因本人
    、配偶、四親等內之親屬、最近1 年有同居事實之其他親屬
    、檢察官、主管機關或社會福利機構之聲請，為監護之宣告
    。法院為監護之宣告時，應依職權就配偶、四親等內之親屬
    、最近1 年有同居事實之其他親屬、主管機關、社會福利機
    構或其他適當之人選定一人或數人為監護人，並同時指定會
    同開具財產清冊之人。法院選定監護人時，應依受監護宣告
    之人之最佳利益，優先考量受監護宣告之人之意見，審酌一
    切情狀，並注意下列事項：一受監護宣告之人之身心狀態與
    生活及財產狀況。二受監護宣告之人與其配偶、子女或其他
    共同生活之人間之情感狀況。三監護人之職業、經歷、意見
    及其與受監護宣告之人之利害關係。四法人為監護人時，其
    事業之種類與內容，法人及其代表人與受監護宣告之人之利
    害關係，民法第14條第1項、第1111條第1項、第1111條之 1
    分別定有明文。
三、經查：
  (一)聲請人主張其為相對人之配偶，相對人有上開事由需為監護
    之宣告之事實，業據提出戶籍謄本及診斷證明書為證。本院
    於鑑定人即中國醫藥大學附設醫院黃介良醫師前訊問相對人
    年籍資料等問題，相對人躺臥病床，插鼻胃管，無反應。相
    對人經鑑定醫師鑑定結果為：相對人因腦出血引發器質性精
    神病，有失語症，無法溝通，無法表達，目前使用鼻胃管、
    氣切、尿管以及尿布，完全臥床，因此意思的表達以及溝通
    是不可能的，故判定不具管理處分自己財產之能力。相對人
    回復可能性很低，雖持續治療中，但再惡化之可能性仍高。
    基於受鑑定人有精神上之障礙（腦出血引發器質型精神病）
    ，其程度重大，不能管理處分自己的財產。其精神障礙之程
    度「不能為意思表示或受意思表示」、「不能辨識其意思表
    示之效果」，有受監護宣告之必要等情，有中國醫藥大學附
    設醫院99年1月7日院精字第0990000158號函及所附成年監護
    鑑定書在卷可稽。本院審酌上開勘驗結果及醫師所為之鑑定
    意見，認相對人因精神障礙，致不能為意思表示或受意思表
    示，亦不能辨識其意思表示效果，故聲請人聲請對相對人乙
    ○○為監護之宣告，為有理由，應予准許。
  (二)聲請人甲○○為相對人之配偶，其於本院訊問時同意擔任監
    護人，有前揭筆錄、親屬團體會議推定監護人說明書在卷可
    憑。茲本院參酌前揭各節，認由聲請人任監護人，最能符合
    受監護宣告之人之最佳利益，爰選定聲請人為相對人之監護
    人。
  (三)另依民法第1113條準用同法第1099條之規定，監護開始時，
    監護人對於受監護人之財產，應依規定會同遺囑指定、當地
    直轄市、縣（市）政府指派或法院指定之人，於2 個月內開
    具財產清冊，並陳報法院。關係人蔡琬（女、68年1 月17日
    生、國民身分證統一編號：Ｚ000000000）係相對人之子女，
    且同意擔任會同開具財產清冊之人，有同意書在卷可憑，爰
    指定關係人蔡琬為會同開具遺產清冊之人。
四、依民事訴訟法第608條第1項，裁定如主文。
中    華    民    國    99    年    1     月    14    日
                   家事法庭     法  官  郭妙俐
正本係照原本作成。
如不服本裁定關於選定監護人及指定會同開具財產清冊之人等部
分，應於送達後10日內向本院提出抗告狀，並繳納抗告費新臺幣
1,000元；其餘關於宣告監護之部分，不得抗告。
中    華    民    國    99    年    1     月    14    日
                                書記官  董美惠

司法院資訊處製作；財團法人民間司法改革基金會備份。
